【裁判字號】    95,非抗,3
【裁判日期】    951117
【裁判案由】    清算人就任
【裁判全文】
臺灣高等法院高雄分院民事裁定           95年度非抗字第3號
抗   告   人  甲○○
（送達代收人  乙○○
上列抗告人因聲請展期清算事件，對於中華民國95年6 月23日台
灣屏東地方法院所為95年度抗字第21號裁定提起抗告，本院裁定
如下：
主    文
抗告駁回。
抗告程序費用由抗告人負擔。
理    由
一、本件抗告意旨略以：(一)盛漢投資股份有限公司 (下稱盛漢公
    司)股 東黃德芳與高雄市國稅局之贈與稅爭訟案，仍在最高
    行政法院審理中，抗告人所負協力義務並未完全解除，若盛
    漢公司率予完結清算程序，將因法人人格消滅而無法提供該
    股東或法院之協力義務，亦影響黃德芳得否以盛漢公司股票
    抵繳贈與稅，原裁定僅著眼公司清算貴在迅速，疏於有效維
    護交易安全並保障股東及債權人之權益，違反比例原則。(二)
    因同案稅務爭訟而受影響之另家公司（黃福記投資公司）已
    奉臺灣高雄地方法院核准展延清算期間在案，依相同事務應
    為相同處理之平等原則，原審法院囿於法條規定，遽為駁回
    ，有違平等原則。(三)上開訴訟因訴訟延宕遲遲無法完結，乃
    行政法院與高雄市國稅局反覆不同主張及認定所致，不能歸
    咎於抗告人，原裁定未權衡法律實務之倫理法則，自屬適用
    法律顯有錯誤之違法云云。
二、非訟事件法第45條規定：「抗告法院之裁定，以抗告不合法
    而駁回者，不得再為抗告。但得向原法院提出異議。前項異
    議，準用民事訴訟法第484條第2項及第3項之規定。除前二
    項之情形外，對於抗告法院之裁定再為抗告，僅得以其適用
    法規顯有錯誤為理由，並經原法院之許可者為限。前項許可
    ，以原裁定所涉及之法律見解具有原則上重要性者為限。民
    事訴訟法第436 條之3 第3 項、第4 項及第436 條之6 之規
    定於第3 項之抗告準用之。」。再按，所謂「適用法規顯有
    錯誤」者，係指裁定違背法規或現存判例解釋者而言，並不
    包括認定事實不當之情形在內（最高法院71年台再字第210
    號、80年台上字第1326號判例參照）。至於所謂法律見解具
    有原則上之重要性者，則指所涉及之法律問題意義重大而有
    加以闡釋之必要者而言。
三、按納稅義務人得否以實物抵繳應納稅額，係由稽徵機關決定
    （遺產及贈與稅法第30條第2 項參照）。又依遺產及贈與稅
    施行細則第46條第1 項規定，以實物抵繳應納稅款者，用以
    抵繳之實物其價額如低於應納稅額，納稅義務人應於辦理抵
    繳時以現金補足。其價額超過應納稅額者，應俟實物處理變
    價後，就賣得價款，按抵繳時超過稅額部分佔抵繳實物全部
    價額之比例，計算其應退還之價額，於處理變價完竣之日起
    一個月內通知納稅義務人具領。亦即，納稅義務人應繳交之
    稅額，不因其究以現金或以實物抵繳而異其結果。以股票抵
    繳者，其價額如低於應納稅額，納稅義務人仍須以現金補足
    ；其價額超過應納稅額者，稽徵機關亦將退還溢繳部分，均
    不影響納稅義務人之權利。抗告人主張現階段率予完結清算
    程序，將影響黃德芳得否以盛漢公司股票抵繳贈與稅云云，
    容有誤會，蓋縱准抵繳，如有不足，黃德芳仍應以現金補足
    。
四、其次，抗告人自承：本件清算程序對外之負債除會計師費用
    尚待清算完結，已無其他債務（見原審90年度司字第1 號卷
    第210 頁）。則盛漢公司股份所表彰之價值，即各股東依其
    股份所得取回之剩餘財產已可確定（剩餘財產除以盛漢公司
    全部股份110000股，即為每股可取回之財產）。第三人黃德
    芳所持有盛漢公司股份之價值即所得抵繳之價額，與可取回
    之剩餘財產既屬相同，倘能早日取回，因可儉省續付會計師
    之報酬，分配所得將越高；反之，越晚取得，則分配所得將
    越低。如不儘快終結清算程序，不僅損及黃德芳之股東權益
    ，亦損及其他股東之權益（黃德芳僅持有7200股，佔全部股
    份6.5%；縱加上黃淑貞與黃福記投資公司持股，亦僅佔全部
    股份37.7% ，相較其他持股62.3% 股東，仍屬少數，見原審
    90年度司字第1號卷第11頁）。顯然黃德芳得否以盛漢公司
    股票抵繳贈與稅乙事，尚不足以構成清算之障礙（如將之視
    為清算障礙，反而會造成清算延宕，影響大多數股東之權益
    ）。
五、原審法院95年5 月12日所為95年度抗字第21號裁定，係審酌
    盛漢公司清算事務已近完結，抗告人以負有協力義務，及訴
    訟結果對股東黃德芳得否以盛漢公司股票抵繳贈與稅有重大
    影響等語，聲請展延清算期間，乃屬股東個人事由，不足以
    構成盛漢公司之清算障礙，原審法院95年2 月27日所為90年
    度司字第1 號裁定，駁回抗告人展期聲請並無違誤，而駁回
    其抗告。乃原審法院就事實所為之認定，並無適用法規顯有
    錯誤之情形，亦難謂所涉及之法律見解具有原則上之重要性
    ，從而，原審法院95年6 月23日所為95年度抗字第21號裁定
    ，以本件無違反平等原則情形，及其適用法規並無錯誤，與
    所涉及之法律見解不具有原則上重要性為由，駁回其再抗告
    ，於法並無不符，抗告應認為無理由，應予駁回。
六、據上論結，本件抗告為無理由，依非訟事件法第21條第2 項
    、第46條、民事訴訟法第495 條之1 第1 項、第449 條第1
    項、第95條、第78條，裁定如主文。
中    華    民    國    95    年    11    月    17    日
                            民事第四庭
                                審判長法官   蔡文貴
                                法      官   徐文祥
                                法      官   黃科瑜
以上正本證明與原本無異。
本件不得再抗告。
中    華    民    國    95    年    11    月    20    日
                                書  記  官   葉淑華
                                                  A


司法院資訊處製作；財團法人民間司法改革基金會備份。
